【裁判字號】    97,簡,15
【裁判日期】    970529
【裁判案由】    電子遊戲場業管理條例
【裁判全文】
臺中高等行政法院判決
                                     97年度簡字第00015號
原      告  甲○○
被      告  臺中市政府
代  表  人  乙○○
訴訟代理人  丙○○
上列當事人間因電子遊戲場業管理條例事件，原告不服經濟部中
華民國96年12月7日經訴字第09606079020號訴願決定，提起行政
訴訟。本院判決如下︰
    主  文
原告之訴駁回。
訴訟費用由原告負擔。
    事實及理由
一、緣原告於民國（下同）90年6月12日經被告核准於台中市○
    區○○里○○○街135號7樓之4開設「宏曜電子遊戲場」，
    領有該府核發之證號00000000-00營利事業登記證，其營業
    項目為：「J701010電子遊藝場業」-限制級，及證號000000
    -00電子遊戲場營業級別證-營業級別亦為「限制級」。嗣經
    台中市警察局第一分局繼中派出所員警於96年8月6日凌晨2
    時許查獲，該電子遊戲場放任未滿18歲者進入其營業場所，
    該分局乃以96年8月7日中分一偵字第0960025801號函移被告
    處理。被告遂以原告違反電子遊戲場業管理條例第17條第1
    項第2款規定，依同條例第29條規定，於96年8月15日以府經
    商字第0960182252號行政處分書，處原告罰鍰新臺幣（下同
    ）20萬元整之處分。原告不服，向經濟部提起訴願，遭駁回
    ，遂提起本件行政訴訟。
二、原告起訴意旨略謂：
    (一)查被告以原告所經營之電子遊戲場為限制級電子遊戲場，
      經警方查獲放任未滿18歲少年於營業場所逗留把玩遊戲機
      台云云，對此被告認定顯有錯誤。實則，事發當時，原告
      之受僱人員正於辦公室準備開會，突然發現有四名疑似未
      成年人正欲進入遊戲場內（嗣後查知該四名男女原先係於
      8樓之KTV消費，因警方臨檢，因當時整棟大樓僅有7、8樓
      有營業，故渠等即逃竄至7樓原告遊戲場附近），原告之
      受僱人員隨即出面攔阻，而因僅有一人值班，事出突然，
      難以防範，人力有限，乃先就其中二人予以盤查、詢問，
      另二人則請渠等在一旁等待詢問，當時恰有警察人員到店
      內臨檢，而當時遊戲場內並無其他客人，從而，原告絕無
      被告所指「放任」滿18歲少年於營業場所逗留把玩遊戲機
      台之情事。
    (二)第查，本件原告所經營之遊戲場因屬消防通道區域，故無
      法設置可關閉之門戶設施，惟原告仍於遊戲場之出入口張
      貼大海報，嚴禁未滿18歲之客人入內，且遊戲場內每隔半
      小時即會再以廣播要求未滿18歲之客人立即離開，原告就
      現場實際之可能發生狀況，已盡力做好門禁管制，斷無「
      容留」未滿18歲之人停留其內之情。
    (三)再就被告所指未滿18歲卓姓及廖姓少年於警訊時，坦承進
      入遊戲場內把玩限制級電玩遊戲云云，訴願決定亦以未成
      年卓姓少年筆錄所述為據，惟卓姓及廖姓少年所述與事實
      有所出入，其所述不知原告店外是否張貼未成年禁止入內
      消費或逗留告示，以及店內員工未檢視其證件等情，亦與
      事實不符，且該二名少年既係未滿18歲，智慮難與成人相
      提並論，是否可能因其遭帶往警局製作筆錄，致其心理有
      所恐懼，記憶不清而為與事實不符之陳述。況且，事實上
      該警訊筆錄顯係警方單方製作筆錄內容後，令少年簽名、
      蓋指印，而非少年就事實經過為陳述（此比較該二名少年
      之警訊筆錄內可知），此亦恐導致筆錄內容與事實有所出
      入。
    (四)末以當前經濟景氣之低迷，加上執法機關取締之嚴格，原
      告本即經營不易，出入已難平衡，斷不可能再冒著為賺取
      少年之微簿利益，而擔負遭20萬元罰款之巨大風險，此不
      僅顯與經驗法則不符，益證該二名少年之警訊內容及被告
      之辯稱云云，顯與事實不符，尚無採信。被告認事用法，
      顯有違誤，訴願決定遞予維持亦欠合法，請判決原處分及
      訴願決定均予撤銷云云。
三、被告答辯意旨略謂：
    (一)按「經營電子遊戲場業者，應遵守下列事項：．．．二、
      限制級電子遊戲場，不得放任未滿18歲者進入。」為電子
      遊戲場業管理條例第17條第1項第2款所規定。又依同條例
      第29條規定：「違反第17條第1項第1款或第2款規定者，
      處負責人新臺幣20萬元以上100萬元以下罰鍰。」
    (二)依臺中市警察局第一分局製作之調查筆錄，未滿18歲之卓
      姓少年及廖姓少女皆陳稱：「我於02時40分許進入，該店
      方員工並未有人問我，我也未注意該店是否有張貼未成年
      禁止進入消費或逗留。」且卓姓少年稱其是把玩皇冠霹靂
      馬（賽馬）限制級電玩遊戲，此有照片為證，而受詢問人
      徐人俊（該店現場管理人）於調查筆錄中亦稱，卓姓少年
      及廖姓少女於96年8月6日上午02時40分許進入宏曜電子遊
      戲場消費，把玩皇冠霹靂馬（賽馬）限制級電玩遊戲，並
      未加以制止，距警方於同年月日上午02時45分許查獲時已
      有5分鐘，因此原告所訴均屬事後卸責之詞，與事實不符
      ，不足採信，被告依實際經營情形，衡酌罰則予以最低罰
      鍰處分，並無違誤，請判決駁回原告之訴等語。
四、按「經營電子遊戲場業者，應遵守下列事項：．．．二、限
    制級電子遊戲場，不得放任未滿18歲者進入。」為電子遊戲
    場業管理條例第17條第1項第2款所規定。又「違反第17條第
    1項第1款或第2款規定者，處負責人新臺幣20萬元以上100萬
    元以下罰鍰。」復為同條例第29條前段所明定。本件原告放
    任未滿18歲者進入其所經營之「宏曜電子遊戲場」（限制級
    ），違反電子遊戲場業管理條例第17條第1項第2款規定，被
    告乃依同條例第29條規定，為處原告罰鍰20萬元整之處分。
五、原告不服，訴稱事發當時，原告所僱現場營業人員，因發現
    有疑似未滿18歲少年進入電子遊戲場內，其即立刻上前查問
    ，而於查問同時，員警即出面盤查，是時該等疑似少年之人
    ，才剛進入該建築物中，遑論原處分所指「逗留把玩機台」
    ，事後經了解方知該數名少年經警方於該棟建築物8樓臨檢
    ，因躲避而逃竄進入原告之營業場所，而現場人員發現正要
    驅離該等少年時，警方即尾隨進入臨檢，因事出突然，實無
    法立即處理完畢，由該等少年之偵訊筆錄可知，原告並無「
    放任未滿18歲者進入」之情事，請求撤銷原處分云云。
六、經查，原告開設之「宏曜電子遊戲場」係領有限制級營業級
    別證之電子遊戲場，案經台中市警察局第一分局繼中派出所
    員警於96年8月6日凌晨2時許查獲，該電子遊戲場放任未滿
    18歲之卓姓少年及廖姓少女（姓名及年籍詳卷）進入其營業
    場所，該等事實業經「台中市警察局第一分局繼中派出所臨
    檢紀錄表」記載明確，並經在場之現場負責人徐人俊簽名確
    認及卓姓少年及廖姓少女（姓名及年籍詳卷）簽名按捺指印
    確認無訛之訊問（調查）筆錄及照片影本2幀附卷可稽。原
    告雖訴稱該卓姓少年及廖姓少女係因躲避警方於8樓臨檢而
    逃竄進入原告之營業場所，而現場人員發現正要驅離時，警
    方即尾隨進入臨檢，原告並無「放任未滿18歲者進入」之情
    事云云。惟查，徐人俊於訊問筆錄已供稱，該卓姓少年及廖
    姓少女係於96年8月6日凌晨2時40分進入該電子遊戲場消費
    ，其後於同日凌晨2時45分鐘遭警方查獲卓姓少年及廖姓少
    女正在把玩皇冠霹靂馬（賽馬）限制級電玩遊戲等語（本院
    卷第39頁及第40）。且卓姓少年及廖姓少女於訊問筆錄亦承
    認前揭事實，並稱渠等進入時，店方員工並未有人詢問渠等
    （本院卷第33頁、第34頁及第37頁、第38頁），並有警察人
    員在現場拍攝該2少年正在把玩電玩之照片影本2紙附卷可證
    （本院卷42頁）足證卓姓少年及廖姓少女確有進入「宏曜電
    子遊戲場」限制級區域把玩電子遊戲機；至於原告陳稱該2
    少年係為因躲避臨檢而逃竄進入之逃竄進入原告之營業場所
    乙節。按該2少年倘果如原告所稱係在同棟8樓躲避警方之查
    緝，則其在被查獲前即知逃避，豈會不知其躲入限制級之遊
    戲場亦會被查獲，而仍躲入原告之遊戲場之理，況該2少年
    其時正在把玩電玩，並有照片可證，原告此項主張顯屬不實
    ，所請再通知其員工徐人俊、上開2少年及警員作證，顯無
    必要，所訴係卸責之詞，要無可採。
七、綜上所述，原告經營限制級電子遊戲場放任未滿18歲者進入
    其營業場所之違規事實，足堪認定。從而，被告以原告違反
    電子遊戲場業管理條例第17條第1項第2款，依同條例第29條
    規定，所為處罰鍰20萬元整之處分，洵無違誤，訴願決定遞
    予維持，亦無不合，原告訴請撤銷為無理由。至兩造其餘主
    張，尚不影響本件實體之決定，無庸逐一論述，併予指駁。
    又本件係屬簡易案件，爰不經言詞辯論，逕為判決。
據上論結，本件原告之訴為無理由，依行政訴訟法第233條第1項
、第236條、第195條第1項後段、第98條第1項前段，判決如主文
。
中    華    民    國    97    年    5     月    29    日
                臺中高等行政法院第三庭
                                法  官  林  金  本
以上正本證明與原本無異。
如不服本判決，應於判決送達後20日內，以本訴訟事件所涉及之
法律見解具有原則性者，始得向本院提出上訴狀並表明上訴理由
，經最高行政法院許可，否則不得上訴；如於本判決宣示後送達
前提起上訴者，應於判決送達後20日內補提上訴理由書（均應依
對造人數提出繕本）。
中    華    民    國    97    年    5     月    29    日
                                書記官  蔡  騰  德


司法院資訊處製作；財團法人民間司法改革基金會備份。
